臺灣臺北地方法院刑事判決　　　　　　　 100年度易字第42號
公　訴　人　臺灣臺北地方法院檢察署檢察官
被　　　告　林宣齡
上列被告因妨害家庭案件，經檢察官提起公訴（99年度偵字第26
750號），本院判決如下：
    主  文
林宣齡無罪。
    理  由
一、本院認定事實所引用之下列卷證資料（包含供述證據、文書
    證據等證據），並無證據證明係公務員違背法定程序所取得
    ，且被告、檢察官於本院準備程序、審判期日中對於提示之
    卷證，就證據能力均未表示爭執，迄至言詞辯論終結前亦未
    再聲明異議，又卷內文書證據，經核亦無刑事訴訟法第 159
    條之4 之顯有不可信之情況與不得作為證據之情形。本院審
    酌上開證據資料製作時情況，尚無違法不當之瑕疵，亦認為
    以之作為證據應屬適當。依刑事訴訟法第159條至第159條之
    5規定，所引用之卷證所有證據(包含供述證據、文書證據等
    證據），如下揭所示均有證據能力，合先敘明。
二、公訴意旨略以：被告林宣齡明知葉泉宏（因告訴人撤回告訴
    而為不起訴處分）係告訴人陳瑞琪之夫，為有配偶之人，竟
    於民國98年12月起與葉泉宏開始交往，並基於與葉泉宏相姦
    之犯意，於99年1月初至7月間，多次在被告位於臺北市○○
    區○○街50號7 樓之23住處與葉泉宏相姦，因認被告涉有刑
    法第239條後段之相姦罪嫌等語。
三、按被告未經審判證明有罪確定前，推定其為無罪，犯罪事實
    應依證據認定之，無證據不得推定其犯罪事實；而不能證明
    被告犯罪者，應諭知無罪之判決，刑事訴訟法第154 條、第
    301條第1項分別定有明文。又事實之認定，應憑證據，如未
    能發現相當證據，或證據不足以證明犯罪事實，自不能以推
    測或擬制之方法，為裁判基礎；且認定犯罪事實所憑之證據
    ，雖不以直接證據為限，間接證據亦包括在內，然而無論直
    接或間接證據，其為訴訟上之證明，須於通常一般人均不致
    有所懷疑，而得確信其為真實之程度者，始得據為有罪之認
    定。倘其證明尚未達到此一程度，而有合理懷疑之存在致無
    從使事實審法院獲得有罪之確信時，即應由法院為諭知被告
    無罪之判決，最高法院40年台上字第86號、76年台上字第49
    86號判例意旨均同此見解。次按刑法於88年4 月21日修正相
    關性侵害犯罪條文時，將原本條文中「姦淫」之用語修正為
    「性交」，並於第10條增訂第5 項「性交」之立法定義；惟
    僅第239條通姦罪未一併修正。是以刑法第239條通姦罪或相
    姦罪之成立，必須有配偶之人於婚姻關係存續間與配偶以外
    之異性為性器接合、或明知為有配偶之異性仍與之為性器接
    合；其他符合刑法第10條第5 項「性交」立法定義之情形，
    如：與同性間之性交、與異性間之性器與肛門或口腔之接合
    、與異性間之以性器以外其他身體部位或器物與性器或肛門
    接合，甚至僅係感情外遇、精神外遇，均不得以通姦罪或相
    姦罪相繩。
四、本件被告就起訴書所載，明知葉泉宏係告訴人陳瑞琪之夫，
    竟於98年12月起開始與葉泉宏交往，並於99年1月初至7月間
    ，多次在住處與葉泉宏相處等事實，並不爭執，此並有證人
    即告訴人之證言、證人葉泉宏之證言、被告與葉泉宏密切聯
    絡之通聯紀錄等證據資料足稽，則上開事實應堪信為真實；
    惟爭執其並未與葉泉宏相姦。檢察官則以：證人即告訴人之
    指訴、證人葉泉宏有與被告發生性關係之證言、被告知悉葉
    泉宏係有配偶之人仍與之交往之供述、證人葉泉宏所使用之
    行動電話0000000000號有與被告密切聯繫之通聯紀錄、以及
    被告於告訴人之Facebook網站訊息及留言資料等，認被告確
    有於99年1月初至7月間，多次在自己住處與葉泉宏相姦，而
    應論以相姦罪責。則本件審判之重要爭點，即在於認定被告
    究竟有無於99年1月初至7月間，多次在自己住處與葉泉宏為
    性器接合之事實。
五、經查：本案檢察官並未提出證明被告有與葉泉宏為性器接合
    事實之直接證據，例如拍攝到性器接合之照片或錄影，亦未
    提出得為證明曾有性器接合之重要間接事實之情況證據，例
    如性器接合後之使用過保險套、擦拭之衛生紙、穿過之貼身
    衣物，或者被告所生子女之血緣鑑別、被告與葉泉宏來往書
    信或通話或訊息傳達中曾經提及彼此間性器接合之內容等。
    而檢察官於起訴書證據清單欄內所列證據、及100年1月10日
    審理期日增列通聯記錄中，較有涉及被告有無與葉泉宏為性
    器接合之認定者，僅證人葉泉宏所稱有與被告外遇、發生性
    關係之證言(偵卷第7頁、第30頁）而已。然對被告論以相姦
    罪者，必須被告有與葉泉宏性器接合已如上述；證人葉泉宏
    雖證稱有與被告外遇、發生性關係，並未明確指出其間具體
    內容，究有無性器接合？或雙方僅係為相姦罪不罰之其他性
    交行為？或從未為性交行為？是本院對於被告是否果如告訴
    人所指述，有與葉泉宏性器接合，仍存有懷疑而無法形成確
    信。檢察官雖以：告訴人之指訴、被告之陳述、證人
    葉泉宏之證言、密切聯繫之通聯紀錄，以及Facebook網
    站訊息及留言資料等證據，主張被告有與葉泉宏相姦等情，
    因認被告確有相姦之犯行。惟查：告訴人之指述，本以被
    告犯罪為目的，不得據以為唯一認定被告犯罪之證據，必須
    參酌其他事證，做全盤判斷，且證人即告訴人亦未目睹案發
    ；本案被告雖不爭執有與葉泉宏交往，惟堅詞否認有與之
    性器接合，亦無法以被告之供述作為認定被告相姦之證據；
    又證人葉泉宏所證述外遇、性關係之證言，無法令本院形
    成被告相姦之確信已如上述；檢察官所舉葉泉宏行動電話
    或被告行動電話間密切聯繫之通聯紀錄，至多得證明被告所
    自承之有與葉泉宏交往且頻繁連繫，惟無法因不具具體通話
    內容之通聯紀錄，遽以認定被告有與葉泉宏性器接合；至
    於被告於告訴人Facebook網站所留訊息及留言資料，其內容
    並未提及曾與葉泉宏有過性器接合，而告訴人所指稱「到手
    後才擺爛」之「到手」，本院亦無法因而認定係指性器接合
    ，且依告訴人所證稱被告於葉泉宏與告訴人認識、結婚前，
    即曾與葉泉宏交往過(偵卷第5頁）等語，「到手」縱指性器
    接合，亦無法認定性器接合之時間究發生在檢察官所指犯罪
    之期間內、或葉泉宏認識告訴人之前。何況依刑事訴訟法第
    154條無罪推定及第163條第2 項出於公益或被告利益維護而
    職權調查證據之規定，本院如為明暸證人葉泉宏所稱外遇、
    發生性關係之意義而發動職權調查，傳喚證人葉泉宏，形式
    上對被告並非有利，亦與公益無關。凡此仍無法令本院形成
    被告確有與葉泉宏有為性器接合之確信。
六、綜上所述，檢察官所舉證據，雖能證明被告有於98年12月間
    起至99年7 月間止，開始與告訴人之夫葉泉宏交往，且葉泉
    宏常至被告錦州街住處之事實；惟就被告有無與葉泉宏為性
    器接合之相姦事實所提出之證據，仍無能令本院獲有被告確
    有與葉泉宏為性器接合之相姦事實之確信，而仍有合理懷疑
    ；公訴人又無其他積極證據證明被告確有相姦之事實，則本
    院自亦無由據此認定被告成立相姦之犯罪，即與刑法第 239
    條後段相姦罪之要件不符，自難逕以該罪相繩。既不能證明
    被告犯罪，即應為無罪判決之諭知。
據上論斷，應依刑事訴訟法第301條第1項，判決如主文。
本案經檢察官劉俊良到庭執行職務。
中    華    民    國   100    年    1     月    12    日
                  刑事第二十庭  法  官  呂政燁
以上正本證明與原本無異。
如不服本判決應於收受送達後10日內向本院提出上訴書狀，並應
敘述具體理由；其未敘述上訴理由者，應於上訴期間屆滿後20日
內向本院補提理由書（均須按他造當事人之人數附繕）「切勿逕
送上級法院」。
                                書記官  呂欣穎
中    華    民    國   100    年    1     月    12    日